【裁判字號】    95,再易,2
【裁判日期】    950505
【裁判案由】    再審之訴
【裁判全文】
臺灣基隆地方法院民事裁定               95年度再易字第2號
再審原告  乙○○
再審被告  甲○○
上列當事人間第三人異議之訴事件，再審原告對於本院90年度簡
上字第38號及91年度再易字第1 號判決提起再審之訴，本院合議
庭裁定如下：
    主  文
再審之訴駁回。
再審訴訟費用由再審原告負擔。
    理  由
一、按當事人發現未經斟酌之證物或得使用該證物者，得以再審
    之訴對於確定終局判決聲明不服，但當事人已依上訴主張其
    事由或知其事由而不為主張者，不在此限；次按再審之訴，
    法院認無再審理由，判決駁回後，不得以同一事由，對於原
    確定判決或駁回再審之訴之確定判決，更行提起再審之訴；
    且再審之訴，應於三十日之不變期間內提起，前項期間，自
    判決確定時起算，但再審之理由發生或知悉在後者，均自知
    悉時起算；民事訴訟法第496條第1項第13款、第498條之1、
    第500 條第1項、第2項分別定有明文。又再審之訴不合法者
    ，法院應以裁定駁回之，民事訴訟法第502條第1項亦定有明
    文。
二、本件再審原告係對於本院90年度簡上字第38號及91年度再易
    字第1號判決以有民事訴訟法第496條第1 項第13款「當事人
    發現未經斟酌之證物或得使用該證物」及同法第436條之7「
    就足以影響於裁判之證物，漏未斟酌」等事由，提起再審之
    訴，其再審意旨略為：(一)再審被告於90年3 月16日向民事執
    行處提出之陳報狀上簽名與契約書上不同，且由訴外人周山
    柳之退伍令及證明書可知民國57年4 月13日其人在軍中，故
    再審被告與訴外人周山柳於57年4 月13日所訂立之不動產買
    賣契約並非再審被告及訴外人周山柳親自簽名，而系爭契約
    書上買賣雙方之字跡與代書羅塗壽之字跡均相同，足證係代
    書羅塗壽代理雙方簽名買賣，但代書羅塗壽缺乏身分字號、
    住居所或代書資格證字號，顯係無行為能力，其代理簽立之
    系爭契約應屬無效；(二)本件門牌號碼基隆市○○區○○路23
    0號房屋包含增建部分（以下簡稱系爭房屋），自始迄至 90
    年4 月13日之前，皆為債務人張金鐘所管領使用，為損害再
    審原告之債權，於受強制執行之際，與再審被告串聯，將用
    水、用電之戶名於90年4月13日變更為再審被告。經查：
  (一)再審被告與訴外人周山柳於57年4 月13日簽訂之不動產買賣
    契約、再審被告於90年3 月16日向民事執行處提出之陳報狀
    ，及訴外人周山柳出具之證明書、退伍令，均係兩造於前訴
    訟程序第一審即已提出（見本院90年度基簡字第225 號第三
    人異議之訴卷宗第5至6頁、第28至29頁、第43頁），是再審
    原告於事實審言詞辯論終結前既已知悉上開文書，卻至95年
    3月6日始提起本件再審之訴，顯已逾30日之不變期間，且再
    審原告在前訴訟程序已經使用該證物，則再審原告以上開文
    書為未經斟酌之新證物，提起本件再審之訴，自不合法。至
    於系爭不動產買賣契約上代書羅塗壽是否具代理行為能力，
    前據再審原告以民事訴訟法第436條之7「就足以影響於裁判
    之證物，漏未斟酌」事由，提起再審之訴，經本院認為再審
    原告之訴為無理由，以91年度再易字第1 號民事判決駁回再
    審原告之訴確定，再審原告復以同一事由更行提起再審之訴
    ，依民事訴訟法第498條之1規定，自屬違背再審之訴之程式
    規定。
  (二)再審原告主張債務人張金鐘將系爭房屋用水、用電之戶名於
    90年4 月13日變更為再審被告，並提出台灣電力股份有限公
    司基隆區營運處90年6 月14日函及臺灣省自來水股份有限公
    司第一區管理處基隆服務所90年6月11日90台水一服業字第1
    017 號函為證，但此項理由業據再審原告於前訴訟程序第二
    審時主張（見本院90年度簡上字第38號第三人異議之訴卷宗
    第10頁、第15至16頁），自不得據為再審原因，對原第二審
    判決提起再審之訴。
三、綜上所述，本件再審之訴為不合法，依民事訴訟法第502 條
    第1項、第95條、第78條，裁定如主文。
中    華    民    國    95    年    5     月    5     日
                  民事庭審判長法  官  邱璿如
                              法  官  姚貴美
                              法  官  陳湘琳
以上正本係照原本作成。
本件裁定不得抗告。
中    華    民    國    95    年    5     月    5     日
                              書記官  王佩珠


司法院資訊處製作；財團法人民間司法改革基金會備份。
